【裁判字號】    99,裁,2224
【裁判日期】    990923
【裁判案由】    申請抵繳遺產稅
【裁判全文】
最  高  行  政  法  院  裁  定
                                      99年度裁字第2224號
上  訴  人  甲○○
被 上訴 人  財政部臺北市國稅局
代  表  人  凌忠嫄
上列當事人間申請抵繳遺產稅事件，上訴人對於中華民國99年7
月15日臺北高等行政法院99年度訴字第623號判決，提起上訴，
本院裁定如下：
    主  文
上訴駁回。
上訴審訴訟費用由上訴人負擔。
    理  由
一、按對於高等行政法院判決之上訴，非以其違背法令為理由，
    不得為之，行政訴訟法第242條定有明文。依同法第243條第
    1項規定，判決不適用法規或適用不當者，為違背法令；而
    判決有同條第2項所列各款情形之一者，為當然違背法令。
    是當事人對於高等行政法院判決上訴，如依行政訴訟法第24
    3條第1項規定，以高等行政法院判決有不適用法規或適用不
    當為理由時，其上訴狀或理由書應有具體之指摘，並揭示該
    法規之條項或其內容；若係成文法以外之法則，應揭示該法
    則之旨趣；倘為司法院解釋或本院之判例，則應揭示該判解
    之字號或其內容。如以行政訴訟法第243條第2項所列各款情
    形為理由時，其上訴狀或理由書，應揭示合於該條項各款之
    事實。上訴狀或理由書如未依此項方法表明，或其所表明者
    與上開法條規定不合時，即難認為已對高等行政法院判決之
    違背法令有具體之指摘，其上訴自難認為合法。
二、上訴人之被繼承人即其母黃李招治於民國（下同）95年12月
    27日死亡，上訴人等繼承人辦理遺產稅申報，經被上訴人核
    定課徵遺產稅新臺幣（下同）15,083,072元。上訴人於98年
    5月11日，向被上訴人申請以其所有坐落臺北市○○區○○
    段○○段450地號土地抵繳遺產稅，嗣於98年9月16日改以訴
    外人郭淑緣所有坐落臺北縣汐止市○○段○○○段376-417
    地號土地（以下簡稱系爭土地）申請抵繳，並於98年9月20
    日撤回前開以臺北市○○區○○段○○段450地號土地抵繳遺
    產稅之申請。經被上訴人於98年12月3日以財北國稅徵字第
    0980260301號函（以下簡稱原處分）予以否准所請。上訴人
    不服，循序提起行政訴訟，經原審判決駁回，遂提起本件上
    訴。上訴意旨略謂：系爭土地使用分區為山坡地保育區，使
    用類別為丙種建築用地，在各種使用或經營上，係屬條件最
    好，且最易變價者，與一般土地無異，並無被上訴人所稱「
    該等土地依法限制使用」因而不符易於變價之情事。且同樣
    係山坡地，其他如臺北縣汐止市○○○○○段225-14地號等
    土地，被上訴人及其他稽徵機關均認為符合規定，准予抵繳
    或提供擔保，而本件卻不准抵繳，顯然違反行政自我拘束原
    則及平等原則等語，為其理由。本院經查原判決業已敘明：
    系爭土地之使用分區為「山坡地保育區」、使用地類別為「
    丙種建築用地」，且為「需役地」，有土地登記謄本在卷可
    稽。是系爭土地除受「山坡地保育利用條例」、「水土保持
    法」等法令規範外，尚需符合非都市土地使用管制規則第4
    條、第6條及第9條之規定，自足以影響其交易流通及變現能
    力，殊不符易於變價之規定甚明。故遺產及贈與稅法第30條
    第2項規定所謂「易於變價」之要件，於本件即無實現之可
    能性，系爭土地自不該當於該條所稱「易於變價之實物」之
    構成要件，殊無適用該條予以許可抵繳之餘地等情甚詳。上
    訴意旨，雖以該判決違背法令為由，惟核其上訴理由，仍重
    述與起訴意旨略同且經原審不採之陳詞，就原審取捨證據、
    認定事實之職權行使，指摘其為不當，並就原審已論斷者，
    泛言未論斷，而非具體表明合於不適用法規、適用法規不當
    、或行政訴訟法第243條第2項所列各款之情形，難認對該判
    決之如何違背法令已有具體之指摘。依首開規定及說明，應
    認其上訴為不合法。至於上訴人所舉其他同為山坡地之土地
    ，與本件案情是否相同，本應依個案事實逐一審查，尚難遽
    以據主張案情相同，本案必受拘束，而執為本件應准予抵繳
    之依據。
三、據上論結，本件上訴為不合法。依行政訴訟法第249條第1項
    前段、第104條、民事訴訟法第95條、第78條，裁定如主文
    。
中    華    民    國    99    年    9     月    23    日
                    最高行政法院第三庭
                        審判長法官  高  啟  燦
                              法官  林  金  本
                              法官  黃  合  文
                              法官  劉  介  中
                              法官  陳  鴻  斌

以  上  正  本  證  明  與  原  本  無  異
中    華    民    國    99    年    9     月    24    日
                              書記官  邱  彰  德

司法院資訊處製作；財團法人民間司法改革基金會備份。
